臺灣高等法院刑事判決　　　　　　　　96年度上訴字第2632號
上　訴　人
即　被　告　甲○○
指定辯護人　本院公設辯護人　周君穎
上列上訴人因毒品危害防制條例等案件，不服臺灣桃園地方法院
95年度重訴字第81號，中華民國96年5月29日第一審判決（起訴
案號：臺灣桃園地方法院檢察署95年度偵字第16746號），提起
上訴，本院判決如下：
    主  文
原判決撤銷。
甲○○共同運輸第二級毒品，處有期徒刑拾年。扣案之第二級毒
品甲基安非他命（合計淨重貳仟捌佰捌拾伍點伍壹公克）均沒收
銷燬之。扣案盛裝上揭毒品之「金妹速溶麥片」小包裝袋捌拾
個、「金妹速溶麥片」大包裝袋個、行動電話壹支（DBTEL廠
牌，不含SIM卡）均沒收。未扣案之背包壹個沒收之，如全部或
一部不能沒收時，追徵其價額或以其財產抵償之。
    事  實
一、甲○○明知俗稱「搖頭丸」之MDMA係毒品危害防制條例所定
    之第二級毒品，不得非法持有、運輸，且係行政院公告管制
    進出口物品，不得從國外私運進口，竟於民國95年7月間某
    日，與當時人在大陸地區且詳悉為甲基安非他命惟仍誑以係
    「搖頭丸」之綽號「阿水」之台灣籍成年男子，及另一在台
    灣接貨綽號「眼鏡」之成年男子，共同基於運輸第二級毒品
    及自大陸地區私運管制物品進入臺灣地區之犯意聯絡，甲○
    ○允受「阿水」之託，於至大陸地區從事珠寶採購返台銷售
    時，順道為之攜運所稱之「搖頭丸」返台再轉交給接貨之「
    眼鏡」，雙方且言明事成，甲○○可獲取新台幣（下同）10
    萬元之報酬。商議底定，甲○○即於同年7月間某日至台北
    市○○○路「雄獅旅行社」訂購前往香港之機票，於同年8
    月1日搭乘長榮航空BR871號班機經香港前往大陸地區，在大
    陸停留期間，甲○○並以其所有之DBTEL牌手機1支（臺灣門
    號：0000000000號），充為與「阿水」聯繫運毒相關事宜之
    工具。「阿水」則事先以「金妹速溶麥片」小包裝袋，將第
    二級毒品甲基安非他命分裝成83袋，再以「金妹速溶麥片」
    大包裝袋分裝成3大包，於同年8月4日中午，在大陸深圳地
    區「廬山酒店」內交付予甲○○，並告以此即為請其攜運返
    台之「搖頭丸」，甲○○將之藏放在其所有之隨身背包（未
    扣案）中，於翌日（即8月5日）經由香港搭乘中華航空公司
    CI618號班機，將藏有上開毒品之背包以隨身攜帶之方式，
    自大陸地區運輸走私第二級毒品甲基安非他命至臺灣。於同
    日凌晨4時15分許，在桃園縣國際機場第一航廈入境通關時
    ，為法務部調查局會同財政部台北關稅局、桃園縣調查站人
    員當場查獲，並在甲○○隨身背包內查扣上開第二級毒品甲
    基安非他命（經鑑驗結果合計淨重2885.51公克，空包裝重
    278.53公克，純度85.05％，純質淨重2454.13公克），並扣
    得直接盛裝毒品之「金妹速溶麥片」小包裝袋83個、大包裝
    袋3個，以及甲○○所有之DBTEL廠牌行動電話1支。
二、案經法務部調查局桃園縣調查站移送臺灣桃園地方法院檢察
    署檢察官偵查起訴。
    理  由
一、訊據上訴人即被告甲○○矢口否認有前揭運輸毒品之犯行，
　　辯稱：「阿水」告訴伊是帶「搖頭丸」、「K他命」類之禁
    藥入境，伊因朋友都在吃「搖頭丸」、「K他命」，伊也以
    為「搖頭丸」、「K他命」是禁藥，伊不知道是毒品，伊只
    知安非他命、嗎啡是毒品云云。惟被告主觀上既知悉其所攜
    帶的是「搖頭丸」。而近年來政府多方掃蕩「搖頭店」之新
    聞，常見諸於媒體、報章，參以卷附被告之入出境資料所示
    （見偵卷第40頁），被告出國次數相當頻繁，於入、出我國
    機場時當得見禁止私運管制物品及毒品種類之標示警語，被
    告亦自承其有多位友人施用搖頭丸，被告為心智健全且有相
    當社會經驗之成年人，當得自上揭管道知悉「搖頭丸」係我
    國政府所明定毒品危害防制條例之第二級毒品，不得非法持
    有、運輸，亦係行政院公告管制進出口物品，不得從國外私
    運進口，被告辯稱其不知「搖頭丸」係毒品云云，顯係臨訟
    飾卸之詞，不足採信。此外，並有如事實欄所示之物扣案，
    及旅客入出境紀錄查詢資料、台北關稅局扣押貨物收據及搜
    索筆錄、台灣桃園國際機場入出境服務站檢查通知各1份，
    以及查獲毒品之外包裝及晶狀物照片計4張在卷可憑（見偵
    卷第12頁、第13頁、第19 至23頁）。而扣案之晶狀物83小
    包，經送請法務部調查局鑑定結果得知，均含第二級毒品甲
    基安非他命成分，合計淨重2885.51公克，空包裝重278.53
    公克，純度85.05%，純質淨重2454.13公克，亦有該局95年
    8月22日調科壹字第09500384830號鑑定書1紙在卷足稽（見
    偵卷第49頁），復有被告所有供聯絡運輸毒品事宜之手機1
    支扣案可資佐證。故被告運輸走私第二級毒品之犯行，事證
    已臻明確，犯行洵堪認定。
二、至被告主觀上認知其運輸走私者係俗稱「搖頭丸」之MDMA，
    與事實上為甲基安非他命，二者間固非具體一致，惟按行為
    人主觀之認識與客觀存在或發生之事實不相符者，在學理上
    稱為「錯誤」，其中關於「目的物錯誤」，亦即行為人主觀
    上所認識之行為客體與其行為在客觀事實上所侵害客體不相
    一致時，倘就構成要件所欲保護之法益價值二者得評論為等
    價，即屬「構成要件等價之客體錯誤」，因所侵害之法益已
    等同評價，即不足以影響故意之成立及犯罪之完成。本件被
    告主觀上認為其所運輸進入台灣地區之管制物品為第二級毒
    品MDMA即「搖頭丸」，而事實上卻係攜帶第二級毒品甲基安
    非他命，因「搖頭丸」與「甲基安非他命」均屬毒品危害防
    制條例第2條第2項第2款所規定之「第二級毒品」，並皆為
    依懲治走私條例第2條第4項授權公告之「管制物品項目及其
    數額」所列甲項管制進出口物品第4款之毒品，堪認該二行
    為客體，對應於構成要件所欲保護之法益，得評論為等價，
    揆諸上揭說明，尚不足以影響其運輸第二級毒品、私運管制
    物品進口之故意及犯罪之完成，合先敘明。
三、按甲基安非他命、MDMA皆為毒品危害防制條例第2條第2項第
    2款所定之第二級毒品，且均屬行政院依懲治走私條例第2條
    第4項授權公告管制進出口之物品，核被告所為，係犯毒品
    危害防制條例第4條第2項之運輸第二級毒品罪，及懲治走私
    條例第2條第1項之私運管制物品進口罪。被告運輸毒品過程
    中非法持有毒品之低度行為，為運輸之高度行為所吸收，不
    另論罪。被告就上開犯行，與「阿水」及「眼鏡」間，有犯
    意聯絡及行為分擔，皆為正犯。又所犯二罪，係一行為觸犯
    二罪名，為想像競合犯，應依刑法第55條前段之規定，從一
    重之運輸第二級毒品罪處斷。被告於本院審判期日具狀及供
    述「阿水」即林漢洲，且提出相關手機號碼供查，惟並無供
    出此毒品來源，因而查獲之情形，尚與毒品危害防制條例第
    17條規定不符，不能據此減輕其刑，附此敘明。
四、原審據以論罪科刑，固非無見，惟被告係將扣案之毒品，
    藏放於背包中，以隨身攜帶之方式私運回台，此可見被告之
    警詢筆錄上載有「海關關員在我隨身行李『金妹速溶麥片』
    包裝內查獲疑似安非他命」、中正國際機場入出境服務站檢
    查通知單上載有「件托運行李檢查及搜身正常，於背包查
    獲以三大包金妹里芝麻速溶麥片包裝偽裝... 」、財政部台
    北關稅局詢問筆錄上物品包裝方式及置放情形載有「置放手
    提背包內」甚明（見偵卷第5頁、第12頁、第14頁），原審
    認定被告係將毒品放置於行李箱，以托運方式入境，此部分
    事實，容有誤認。犯毒品危害防制條例第4條至第9條、第
    12條、第13條或第14條第1項、第2項之罪者，其供犯罪所用
    或因犯罪所得之財物，均沒收之，如全部或一部不能沒收時
    ，追徵其價額或以其財產抵償之，毒品危害防制條例第19條
    第1項定有明文。倘供犯罪所用之財物（或因犯罪所得之財
    物）為新台幣以外之財物，而全部或一部不能沒收時，則應
    追徵其價額，或以其財產抵償之，方能達到沒收之目的。原
    審就被告所有，供本件犯罪所用未扣案之背包1個（原審誤
    認為「行李箱」），僅諭知「沒收，如全部或一部不能沒收
    時，追徵其價額」，而未諭知「或以其財產抵償之」，亦有
    疏漏（最高法院96年度台上字第4562號判決參照）。扣案
    之甲基安非他命係用83個小包裝袋盛裝，法務部調查局均有
    就包裝內毒品與空包裝重量分別論述（見偵卷第49頁鑑定書
    ），顯然袋內毒品與小包裝袋並非不可析離，原審卻將扣案
    之小包裝袋連同甲基安非他命毒品一併沒收銷燬，於法有違
    。被告上訴指摘原審量刑過重，為無理由，惟原判決有上揭
    不當之處，仍應予撤銷改判。爰審酌被告明知第二級毒品危
    害人體甚鉅，仍干犯法紀，所運輸入境之毒品甲基安非他命
    之數量非少，若非遭調查人員發覺而流入市面，對國人身心
    健康戕害甚鉅，情節非輕，被告坦認部分犯行，尚具悔意之
    犯後態度，及蒞庭檢察官以被告已供述共犯等，求處有期徒
    刑8年等一切情狀，量處如主文所示之刑，以資懲儆。扣案
    之甲基安非他命（合計淨重2885.51公克）係第二級毒品，
    應依毒品危害防制條例第18條第1項前段規定諭知沒收銷燬
    之。至扣案盛裝毒品之小包裝袋83個、大包裝袋3個，均係
    為防範毒品裸露、逸出及潮濕並便於攜帶及運輸，係共犯「
    阿水」連同毒品交付並囑被告於事成後轉交接應者，顯係「
    阿水」所有可任意處分之物，亦係供被告運輸毒品所用之物
    ；扣案之DBTEL廠牌手機1支（不含SIM卡）為被告所有供本
    件聯絡運輸毒品之用，業據被告供陳在卷，均應依毒品危害
    防制條例第19條第1項之規定併予宣告沒收。另未扣案之背
    包1 個，係屬被告所有而供運輸藏放毒品返台所用之物，業
    據被告陳明在卷，亦應依毒品危害防制條例第19條第1項之
    規定諭知沒收，如全部或一部不能沒收時，追徵其價額或以
    其財產抵償之。末以被告因遭查獲而未取得約定之報酬10萬
    元，復查無被告因本件運輸第二級毒品而取得任何財物，自
    無從諭知沒收，附此敘明。
五、至於被告在原審審理時自白其又各於95年7 月24日及同年7
    月29日均有運輸第二級毒品進入台灣地區等情事（見原審卷
    第200頁），被告所涉此部分罪嫌，應由檢察官另行依法偵
    辦。
據上論斷，應依刑事訴訟法第369條第1項前段、第364條、第299
條第1項前段，毒品危害防制條例第4條第2項、第18條第1項前段
、第19條第1項，懲治走私條例第2條第1項、第11條、第12條，
刑法第11條、第28條、第55條前段，判決如主文。
本案經檢察官謝英民到庭執行職務。
中　　華　　民　　國　　96　　年　　9 　　月　　11  　日
　　　　　　　　　刑事第二庭審判長法　官  呂丹玉
　        　　　　　　　          法　官  王詠寰
  　　　　　　　　　　　　　      法　官  林恆吉
以上正本證明與原本無異。
如不服本判決，應於收受送達後十日內向本院提出上訴書狀，其
未敘述上訴之理由者並得於提起上訴後十日內向本院補提理由書
（均須按他造當事人之人數附繕本）。
                                  書記官  劉文美
中　　華　　民　　國　　96　　年　　9 　　月　　11　　日
附錄本案論罪科刑法條：
毒品危害防制條例第4 條第2 項：
製造、運輸、販賣第二級毒品者，處無期徒刑或7 年以上有期徒
刑，得併科新台幣7 百萬元以下罰金。
懲治走私條例第2 條第1 項：
私運管制物品進口、出口逾公告數額者，處7年以下有期徒刑，
得併科新臺幣300萬元以下罰金。
